臺灣高等法院交通事件裁定　　　　　　 94年度交抗字第872號
　　抗告人即
　　受處分人　甲○○
　　代 理 人　乙○○
上列抗告人因違反道路交通管理處罰條例事件，不服臺灣臺北地
方法院中華民國94年10月26日裁定（94年度交聲字第1061號），
提起抗告，本院裁定如下：
    主  文
原裁定撤銷，發回臺灣臺北地方法院。
    理  由
一、抗告意旨略以：本件抗告人即受處分人甲○○並非認為舉發
    之事實與違規之情形相符而自動繳納罰鍰，實因抗告人為避
    免日後因已過繳納期限而必須至監理單位親自繳納罰鍰往返
    費時之不便，故先行繳納罰鍰。實際上抗告人已於94年9月2
    日以電子郵件向舉發單位提出申訴，待舉發單位回覆後，抗
    告人於94年9月23日以書函方式掛號郵寄台北監理所，要求
    監理所立即寄發裁決書以利抗告人聲明異議，故本件屬違反
    道路交通管理事件統一裁罰基準及處理細則第41條第1項前
    段所明示「有繼續調查之必要」之例外情形，自不得適用同
    細則第48條第1項及第58條第2項之規定，原裁定誤用上開規
    定以抗告人業已喪失異議權而駁回抗告人異議之聲明，顯有
    不當，爰依法提起抗告，請求撤銷原裁定等語。
二、原裁定意旨略以：本件抗告人所有車號K7─0778號自用小客
    車，於94年8月3日14時20分許，於台北市○○區○○街、景
    福街168巷口之「在禁止臨時停車處所停車」，經台北市政
    府警察局交通警察大隊以違反道路交通管理處罰條例第56條
    第1項第1款規定掣單舉發，抗告人於接獲處罰通知單後未經
    裁決即於94年9月6自動繳納罰鍰結案，有台北市交通事件裁
    決所違規查詢報表乙紙，及郵政劃撥儲金存款收據一紙附卷
    可憑。嗣抗告人於逾20日後之94年10月11日始向台北市交通
    事件裁決所聲明異議，此有蓋有該所收文戳記之聲明異議狀
    及該所對違反道路交通管理事件不服裁決聲明異議案件移送
    書在卷為憑。本件抗告人於自動繳納罰鍰結案後逾20日始聲
    明異議，依違反道路交通管理事件統一裁罰基準及處理細則
    第48條第1項及第58條第2項之規定，應不得再提出異議，抗
    告人之異議權既已喪失，自應將其異議駁回。本件原處分機
    關於嗣後所為之裁決，並不能使抗告人重新取得業已喪失之
    異議權等語。
三、惟查：
（一）按違反道路交通管理事件統一裁罰基準及處理細則第48條
      第1項規定：「違反道路交通管理事件，行為人認為舉發
      之事實與違規情形相符者，得於接獲通知單後，親自或委
      託他人持該通知單，不經裁決向指定之處所，逕依裁罰基
      準執行並繳納罰鍰結案」，另同細則第41條亦有：「本條
      例所定罰鍰之處罰事件已依限期到案，除有繼續調查必要
      外，其有下列情形之一者，得不經裁決逕依基準表期限內
      自動繳納之規定收繳罰鍰結案：一、行為人對舉發事實承
      認無訛者。」，故以繳納罰鍰結案者，必行為人認為舉發
      之事實與違規之事實相符，且行為人自願繳納罰鍰均具備
      始足當之。
（二）本件抗告人雖就前述94年8月3日14時20分許，於台北市○
      ○區○○街、景福街168巷口之「在禁止臨時停車處所停
      車」而遭舉發之行為，而於94年9月6自動繳納罰鍰，惟抗
      告人亦於94年9月2日以電子郵件向舉發單位台北市政府警
      察局交通警察大隊提出申訴，待舉發單位回覆後，抗告人
      於94年9月23日以書函方式掛號郵寄交通部公路總局臺北
      區監理所，要求監理所立即寄發裁決書以利抗告人聲明異
      議（見原審卷第11頁），故抗告人雖自動繳納罰鍰，但其
      對違規之發生仍有爭執，依此尚難認抗告人之行為符合違
      反道路交通管理事件統一裁罰基準及處理細則第41條、第
      48條之規定，換言之，抗告人自動繳納罰鍰，不能認為符
      合同細則第58條第2項不能再提出異議之範圍。又抗告人
      就前述違規行為提出申訴後，交通部公路總局臺北區監理
      所亦於94年9月27日就上開違規行為以北監自裁字第裁40-
      A3K220417號裁決書裁處抗告人罰鍰900元，並於94年10月
      3日送達予抗告人，有上開裁決書、送達證書附卷可稽（
      見原審卷第8頁、第9頁），依上所述，交通部公路總局臺
      北區監理所亦認抗告人對上開違規行為並非全然承認，故
      原審援引違反道路交通管理事件統一裁罰基準及處理細則
      第48條第1項、第58條第2項之規定，認抗告人之異議權業
      已喪失，駁回抗告人之異議，尚有未當。
（三）本件抗告為有理由，應由本院將原裁定撤銷發回，由原審
      法院更為適法之處理。
四、據上論斷，應依道路交通管理處罰條例第89條、刑事訴訟法
    第413條前段，裁定如主文。
中　　華　　民　　國　　94　　年　　11　　月　　30　　日
　　　　　　　　　交通法庭審判長法　官　陳祐輔
　　　　　　　　　　　　　　　  法　官　江國華
　　　　　　　　　　　　　　　  法　官　楊炳禎
以上正本證明與原本無異。
不得再抗告。
                                書記官  廖素花
中　　華　　民　　國　　94　　年　　11　　月　　30　　日
